臺灣橋頭地方法院刑事判決　　　　　　　110年度易字第143號
公　訴　人　臺灣橋頭地方檢察署檢察官
被　　　告　葉宗武



上列被告因恐嚇案件，經檢察官提起公訴（110年度偵字第727號
），被告於準備程序中就被訴事實為有罪之陳述，經告以簡式審
判之旨，並聽取意見後，本院裁定以簡式審判程序審理，判決如
下：
    主  文
葉宗武犯恐嚇危害安全罪，處有期徒刑貳月，如易科罰金，以新
臺幣壹仟元折算壹日。緩刑貳年，並應：㈠向指定之政府機關、
政府機構、行政法人、社區或其他符合公益目的之機構或團體，
提供陸拾小時之義務勞務；㈡接受法治教育貳場次。緩刑期間付
保護管束。
    犯罪事實
一、葉宗武於民國109 年10月22日上午10時50分許，在位於高雄
    市左營區明潭路之哈囉果菜市場，因故與同在該市場工作之
    高文奇發生爭執，竟基於恐嚇之犯意，持其工作所用之鐮刀
    （未扣案）衝向高文奇（已於110年8月20日死亡），並作勢
    攻擊揮舞，而以此加害生命、身體之事恐嚇高文奇，使高文
    奇因而心生畏懼，致生危害於安全。
二、案經高文奇訴由高雄市政府警察局左營分局報告臺灣橋頭地
    方檢察署檢察官偵查起訴。
    理    由
一、按除被告所犯為死刑、無期徒刑、最輕本刑為3 年以上有期
    徒刑之罪或高等法院管轄第1審案件者外，於第273條第1 項
    程序進行中，被告先就被訴事實為有罪之陳述時，審判長得
    告知被告簡式審判程序之旨，並聽取當事人、代理人、辯護
    人及輔佐人之意見後，裁定進行簡式審判程序，刑事訴訟法
    第273 條之1第1項定有明文。本件被告蔡宗武所犯係死刑、
    無期徒刑、最輕本刑為3 年以上有期徒刑之罪或高等法院管
    轄第1 審案件以外之罪，並於本院行準備程序時就被訴事實
    為有罪之陳述，而經本院合議庭依前揭規定，裁定改依簡式
    審判程序進行審理，是本件之證據調查，依刑事訴訟法第27
    3條之2規定，不受同法第159條第1項、第161條之2、第161
    條之3、第163條之1及第164條至第170 條規定之限制，合先
    敘明。
二、上開犯罪事實，業據被告於本院準備程序及審判程序坦承不
    諱（見易卷第34頁、第46頁、第49頁），核與證人即告訴人
    高文奇於警詢、偵訊（見警卷第25頁至第28頁；偵卷第23頁
    ）、證人即告訴人市場老闆鄧玉華於警詢（見警卷第39頁、
    第41頁）、證人即被告市場老闆陳上名於警詢（見警卷第17
    頁）、證人李秀梅於警詢（見警卷第45頁至第47頁）所述相
    符，並有監視器錄影畫面擷圖（見警卷第51頁至第53頁、第
    59頁至第71頁）、高雄市政府警察局左營分局左營派出所受
    理各類案件紀錄表及受理刑事案件報案三聯單（見警卷第79
    頁至第81頁）在卷可佐，足見被告之自白與事實相符，堪以
    認定。綜上，本案事證明確，被告上開犯行，洵堪認定，應
    予依法論科。
三、論罪科刑
  ㈠按刑法第305 條之恐嚇罪，所稱以加害生命、身體、自由、
    名譽、財產之事，恐嚇他人者，係指以使人生畏怖心為目的
    ，而將加惡害之旨通知於被害人而言，且恐嚇係僅以通知加
    害之事使人恐佈為已足，不以行為人真有加害之意或付諸行
    動為必要。又該言語或舉動是否足以使他人生畏怖心，應依
    社會一般觀念衡量之，如行為人之言語、舉動，依社會一般
    觀念，均認係惡害之通知，而足以使人生畏怖心時，即屬當
    之。被告持其工作所用的鐮刀衝向告訴人，並作勢揮舞攻擊
    告訴人。衡諸一般社會大眾對於被告該等舉止之理解及感受
    ，客觀上確實足以造成告訴人之恐懼不安，核屬恐嚇之行為
    無訛。是核被告所為，係犯刑法第305 條之恐嚇危害安全罪
    。
  ㈡爰審酌被告已是成年人，僅因細故與告訴人發生爭執，竟不
    知理性解決，不知控制情緒，反持鐮刀衝向告訴人，並作勢
    揮舞攻擊，造成告訴人深感恐懼不安，實應給予相當之非難
    ；及考量其犯後初雖否認犯行，然於本院審理中終能坦承犯
    行之犯後態度，惟因告訴人已歿，而未能與告訴人達成調解
    或和解；暨審酌被告高職畢業之智識程度，自陳從事菜市場
    月薪新臺幣1 萬多元之工作，已婚，與配偶、成年子女同住
    之家庭生活經濟狀況（見易卷第50頁被告於本院審判程序所
    述）等一切情狀，量處如主文所示之刑並諭知易科罰金之折
    算標準。
  ㈢被告未曾因故意犯罪受有期徒刑以上刑之宣告，有其之臺灣
    高等法院被告前案紀錄表在卷可稽（見易卷第29頁），其因
    一時失慮，致罹刑典，且終能坦承犯行，已如前述，審酌被
    告因與告訴人發生口角爭執，始一時失去理智，採取過於激
    烈手段而致罹刑章，本院認其經此偵審程序及科刑判決之教
    訓後，當知所警惕，而信無再犯之虞，故本院認對被告所宣
    告之刑，以暫不執行為適當，爰依刑法第74條第1項第1款規
    定，宣告緩刑2 年，以啟自新。又緩刑期間內，為使其知法
    守法，謹言慎行，並衡酌其本案犯罪態樣、所生危害等情，
    且為導正其行為與法治之觀念，爰依刑法第74條第2項第5款
    之規定，宣告被告應於緩刑期間內，向指定之政府機關、政
    府機構、行政法人、社區或其他符合公益目的之機構或團體
    ，提供60小時之義務勞務。復為免被告再次因生活上的刺激
    ，或與他人相處上的摩擦，再次採取破壞法秩序的行為，以
    使其於緩刑期間確實遵守法律規範，避免再犯，爰依刑法第
    74條第2項第8款，諭知於緩刑期間，應接受法治教育2 場次
    。併依刑法第93條第1項第2款規定，諭知緩刑期間付保護管
    束。
四、被告持以為本案犯行之鐮刀1 把，雖為被告本案之犯罪工具
    ，惟被告堅稱非其所有等語（見易卷第49頁），此外，並無
    證據證明為被告所有或他人無正當理由所提供，亦非違禁物
    ，自無從宣告沒收或追徵。
據上論斷，應依刑事訴訟法第273條之1第1項、第299條第1 項前
段，刑法第305條、第41條第1項前段、第74條第1項第1款、第2
項第5款、第8款、第93條第1項第2款，刑法施行法第1條之1第1
項，判決如主文。
本案經檢察官周韋志提起公訴，檢察官梁詠鈞到庭執行職務。
中    華    民    國   110    年    10    月    22    日
                  刑事第三庭  法  官  翁碧玲
以上正本證明與原本無異。
如不服本判決應於收受送達後20日內向本院提出上訴書狀，並應
敘述具體理由；如未敘述上訴理由者，應於上訴期間屆滿後20日
內向本院補提理由書（均須按他造當事人之人數附繕本）「切勿
逕送上級法院」。
中    華    民    國   110    年    10    月    22    日
                              書記官  鄭珓銘
附錄本案論罪科刑法條全文：
中華民國刑法第305條
以加害生命、身體、自由、名譽、財產之事恐嚇他人，致生危害
於安全者，處2年以下有期徒刑、拘役或9千元以下罰金。